臺灣高等法院刑事判決
109年度上訴字第373號
上  訴  人  
即  被  告  徐碧芳




選任辯護人  吳于安律師
上  訴  人  
即  被  告  蔡遠志




選任辯護人  賴頡律師
上  訴  人  
即  被  告  紀木景




選任辯護人  許智勝律師
            李瑞玲律師
上列上訴人等因違反廢棄物清理法案件，不服臺灣新竹地方法院
108年度訴字第588號，中華民國108年11月27日所為之第一審判
決（起訴案號：臺灣新竹地方檢察署108年度偵字第5232號、560
7號），提起上訴，本院判決如下：
    主  文
上訴駁回。
    事  實
一、紀崴棋（經原審判處有期徒刑六月，緩刑二年確定）為新竹
    市○○段000地號土地（即新竹市○道○路○段○○○○○○○○○○段○000
    號後方空地，下稱系爭土地）之承租使用人，其與友人乙○○
    均明知未經主管機關許可，不得提供土地堆置廢棄物，乙○○
    於民國107年6月間，欲提供土地供人堆置營建廢棄木材，遂
    向紀崴棋借用系爭土地，紀崴棋明知乙○○借用系爭土地之目
    的係為堆置營建廢棄木材，且系爭土地並未向主管機關申請
    許可堆置廢棄物使用，竟仍與乙○○共同基於未經許可提供土
    地堆置廢棄物之犯意聯絡，而同意無償提供系爭土地給乙○○
    堆置營建廢棄木材，乙○○於107年6月間借得系爭土地起迄至
    同年8月間，以每車收取新臺幣（下同）2000元或3000元之
    代價，供人載運營建廢棄物至系爭土地堆置，乙○○於此期間
    共讓不詳之人載運二十車次之營建廢棄木材夾雜廢五金、塑
    膠及垃圾等一般事業廢棄物運至系爭土地堆置。
二、乙○○、丙○○、甲○○均明知從事廢棄物清除、處理業務者，應
    向直轄市、縣（市）主管機關或中央主管機關委託之機關申
    請核發公民營廢棄物清除處理機構許可文件後，始得受託清
    除、處理廢棄物業務，而其等均未依廢棄物清理法第41條第
    1項規定領有廢棄物清除、處理許可文件，詎仍共同基於非
    法處理廢棄物之犯意聯絡，乙○○於提供系爭土地供人載運營
    建廢棄物至系爭土地堆置之同時，並透過立聖工程有限公司
    （下稱立聖公司，未據起訴）所僱用之挖土機司機甲○○委託
    立聖公司處理上開廢棄物，丙○○為立聖公司之負責人，乃自
    107年6月間起迄108年1月15日止，推由甲○○在系爭土地，以
    派駐挖土機整理、堆置、復以露天燃燒之方式，處理上開廢
    棄物，並由乙○○支付5萬元予甲○○，作為委託立聖公司處理
    上開廢棄物之代價。
三、案經新竹市環境保護局告發臺灣新竹地方檢察署檢察官偵查
    起訴。
    理  由
壹、程序之證據能力方面
一、按被告以外之人於審判外之言詞或書面陳述，除法律有規定
    者外，不得作為證據。又被告以外之人於審判外之陳述，雖
    不符合刑事訴訟法第159條之1至第159條之4之規定，但經當
    事人於審判程序同意作為證據，法院審酌該言詞陳述或書面
    陳述作成時之情況，認為適當者，亦得為證據；當事人、代
    理人或辯護人於法院調查證據時，知有同法第159條第1項不
    得為證據之情形，而未於言詞辯論終結前聲明異議者，視為
    有前項之同意。刑事訴訟法第159條第1項及第159條之5分別
    定有明文。本件檢察官、被告乙○○、丙○○、甲○○及其等之選
    任辯護人，就本件卷內被告以外之人於審判外之陳述，於本
    院準備程序時均表示不爭執（見本院卷第116頁至第117頁、
    第151頁），且迄本院言詞辯論終結前未聲明異議，經本院
    審酌該等證據之作成情況，核無違法取證或其他瑕疵，認均
    適為本案認定事實之依據，依刑事訴訟法第159條之5規定，
    均有證據能力。
二、又本件認定事實引用之卷內其餘非供述證據（詳後述），並
    無證據證明係公務員違背法定程序取得，依刑事訴訟法第15
    8條之4規定反面解釋，均有證據能力。
貳、實體方面
一、認定事實所憑之證據及理由：
    訊據乙○○對於上揭犯罪事實，除辯稱對於燃燒上開廢棄物一
    事不知情外，其餘均坦承不諱；丙○○固坦承為立聖公司之負
    責人，且無廢棄物許可證而堆置廢棄物乙情，惟矢口否認有
    何違反廢棄物清理法犯行，辯稱：我真的不知道有在系爭土
    地燃燒廢棄物，我也不可能授意甲○○燒云云；甲○○固坦承有
    受僱立聖公司擔任挖土機司機，且有受乙○○委託在系爭土地
    使用挖土機整理上開廢棄物，惟矢口否認有何違反廢棄物清
    理法犯行，辯稱：我真的不清楚為何會燃燒，因為那時候蓋
    鐵皮、修怪手，旁邊沒有圍起來，我只是去修怪手，我確實
    有幫乙○○整地，但我沒有燃燒處理上開廢棄物之行為云云。
    惟查：
（一）同案被告紀崴棋為系爭土地之承租使用人，乙○○於107年6
      月間，向紀崴棋借用系爭土地，紀崴棋同意無償提供系爭
      土地給乙○○使用，系爭土地並未向主管機關申請許可堆置
      廢棄物使用，乙○○仍基於未經許可提供土地堆置廢棄物之
      犯意，於107年6月間借得系爭土地起迄至同年8月間，以
      每車收取2000元或3000元之代價，供人載運營建廢棄物至
      系爭土地堆置，乙○○於此期間共讓不詳之人載運二十車次
      之營建廢棄木材夾雜廢五金、塑膠及垃圾運至系爭土地堆
      置等事實，業據乙○○於偵查、原審及本院審理時均坦承不
      諱（見他字第633號卷第96頁至第97頁，偵字第5607號卷
      第2頁至第3頁反面，原審卷第80頁、第219頁，本院卷第2
      54頁至第255頁），核與紀崴棋於偵查及原審所述大致相
      符（見他字第633號卷第94頁至第97頁，原審卷第80頁、
      第82頁至第83頁、第213頁至第218頁），丙○○、甲○○對於
      乙○○確有前揭提供系爭土地供人違法堆置上開廢棄物之客
      觀事實，亦均不爭執（見原審卷第82頁至第83頁，本院卷
      第114頁），且有108年1月15日及19日新竹市環境保護局
      廢棄物管理稽（巡）查紀錄表及稽查照片、107年12月26
      日拍攝之現場照片附卷可稽（見他字第633號卷第27頁至
      第31頁、第40頁至第88頁），是此部分之事實，首堪認定
      。
（二）按廢棄物清理法所稱之廢棄物，分下列二種：⑴、一般廢
      棄物：由家戶或其他非事業所產生之垃圾、糞尿、動物屍
      體等，足以污染環境衛生之固體或液體廢棄物；⑵、事業
      廢棄物：①有害事業廢棄物：由事業所產生具有毒性、危
      險性，其濃度或數量足以影響人體健康或污染環境之廢棄
      物。②一般事業廢棄物：由事業所產生有害事業廢棄物以
      外之廢棄物，廢棄物清理法第2條第1項定有明文。而工程
      施工建造、建築拆除、裝修工程及整地刨除所產生之事業
      廢棄物，固屬內政部於102年6月17日修正公布之「營建事
      業廢棄物再利用種類及管理方式」編號七所規定之「營建
      混合物」；然依其規定，須經具備法定資格（編號七第三
      點）及具廢棄物分類設備或能力之再利用機構，將產生之
      營建事業廢棄物加以分類（編號七第四點），經分類作業
      後，屬營建剩餘土石方部分依「營建剩餘土石方處理方案
      」處理；屬內政部公告之一般事業廢棄物再利用種類部分
      ，依公告之管理方式辦理；至其他非屬營建剩餘土石方，
      亦非屬公告可再利用部分，應依廢棄物清理法規定清除處
      理或再利用，送往合法掩埋場、焚化廠、合法廢棄物代處
      理機構或再利用事業機構（編號七第五點）。亦即，僅在
      分類後，依相關規定處理可作為資源利用者，始非屬於廢
      棄物，倘若未經分類，即非屬「營建剩餘土石方」或「一
      般事業廢棄物再利用種類」，自仍應依廢棄物清理法之規
      定清除、處理或再利用（最高法院106年度台上字第2912
      號、第3228號判決意旨參照）。查，本件經人檢舉後，新
      竹市環境保護局於108年1月15日至系爭土地為稽查，稽查
      結果發現現場堆置木板、床墊、塑膠等營建混合物約600
      立方公尺、營建土石方約1000立方公尺等節，有新竹市環
      境保護局廢棄物管理稽（巡）查紀錄表在卷可憑（見他字
      第633號卷第28頁）。乙○○並於偵訊自承：「（依據上一
      次開庭所述，你自107年6月間起經紀崴棋同意而使用新竹
      市○○段000地號土地供人堆置建築廢棄木材及其他廢棄物
      ？）是。建築廢棄木材多少會夾雜一些垃圾或廢五金、廢
      塑膠」等語（見偵字第5607號卷第2頁正反面），復據證
      人即新竹市環境保護局承辦人謝志偉於偵訊具結證稱：現
      場的廢棄物的種類有塑膠罐、保特瓶夾雜在營建土石方裡
      面，還有一些廢木材等語（見他字第633號卷第35頁）；
      謝志偉並於原審證稱：「（：你兩次到現場稽查發現的廢
      棄物種類為何？）現場我們發現主要是大量的裝潢廢棄物
      、廢木板、營建土石方跟營建混合物」、「（是否如同你
      於108年1月24日函文說明欄第三點所載，該處遭傾倒營建
      剩餘土石方約1000立方公尺、營建廢棄木材約600立方公
      尺？）對，數量是粗估，但種類主要就是營建剩餘土石方
      跟營建廢棄木材，我們大方向是這樣寫的沒有錯」、「（
      你方稱這兩次稽查看到現場廢棄物是廢木材及廢棄土石方
      的部分，實際上有哪些廢棄物？）現場土石方裡面有夾雜
      一些營建用的垃圾，所以營建土石方的部分我們會把它認
      定為營建混合物」、「（你於偵查中稱土石方內還有一些
      塑膠罐、保特瓶，是否如此？）對，它就是夾雜許多垃圾
      在土石方面」、「（你在現場稽查時，現場廢棄物有分類
      嗎？）我們現場是沒有看到分類，現場只有看到大堆的木
      材跟土石方放在同一塊地上」等語（見原審卷第198頁、
      第200頁）。再佐以謝志偉於偵查中提出其於107年12月26
      日拍攝之現場照片（見他字第633號卷第42頁至第83頁）
      ，明顯可見現場除前揭謝志偉所述之「營建剩餘土石方」
      與「營建廢棄木材」，尚夾雜大量廢棄塑膠製品、金屬浪
      板、床墊、垃圾等物，顯見乙○○供人載運至系爭土地堆置
      之上開廢棄物，係工程施工建造、建築拆除、裝修工程等
      所產生營建剩餘土石方與營建廢棄物混雜未經分類之營建
      混合物，足徵本件廢棄物非屬營建剩餘土石，而係夾雜一
      般垃圾廢棄物之營建廢棄物，當屬事業廢棄物，自為一般
      事業廢棄物，洵可認定。故甲○○之辯護人稱本案堆置於系
      爭土地上者僅有營建剩餘土石方與廢木材，而非屬廢棄物
      ，容有誤會。
（三）再按廢棄物清理法第46條第3款所稱「未經主管機關許可
      ，提供土地回填、堆置廢棄物」，立法目的在於限制廢棄
      物之回填、堆置用地，必須事先通過環保主管機關之評估
      、審核，以確保整體環境之衛生與安全，固以提供土地者
      作為規範對象，但不以土地所有權人為必要，祇要有事實
      上之提供即為已足，至其是否具有合法、正當之權源（例
      如借用、租用等），甚或騙使所有權人同意或無權占有，
      均非所問（最高法院100年台上字第6853號判決意旨參照
      ）。紀崴棋為系爭土地之承租人，其將系爭土地無償借予
      乙○○使用，乙○○借得系爭土地後，即未經主管機關許可，
      開始供人載運堆置上開營建廢棄物，亦為乙○○自始所不爭
      執，則乙○○就事實一所載之行為自已構成廢棄物清理法第
      46條第3款之非法提供土地堆置廢棄物罪，乙○○此部分犯
      行事證已臻明確，堪以認定。
（四）就事實二部分，乙○○、丙○○、甲○○固均以前詞置辯，主張
      其等皆不清楚為何會有燃燒廢棄物之痕跡，沒有在系爭土
      地上燃燒廢棄物云云。惟查：
  １．按廢棄物清理法第46條第4款之罪，係以「未依第41條第1項
      規定領有廢棄物清除、處理許可文件，從事廢棄物貯存、
      清除、處理，或未依廢棄物清除、處理許可文件內容貯存
      、清除、處理廢棄物」為構成要件。而所謂「貯存」則係
      指事業廢棄物於清除、處理前，放置於特定地點或貯存容
      器、設施內之行為；所謂「清除」，係指：「事業廢棄物
      之收集、運輸行為」；所謂「處理」，係指下列行為：「
      ㈠中間處理：指事業廢棄物在最終處置前，以物理、化學
      、生物、熱處理或其他處理方法，改變其物理、化學、生
      物特性或成分，達成分離、減積、去毒、固化或安定之行
      為。㈡最終處置：指衛生掩埋、封閉掩埋、安定掩埋或海
      洋棄置事業廢棄物之行為。㈢再利用：指事業機構產生之
      事業廢棄物自行販賣、轉讓或委託做為原料、材料、燃料
      、填土或其他經中央主管機關及目的事業主管機關認定之
      用途行為，並應符合本標準規定者」，事業廢棄物貯存清
      除處理方法及設施標準第2條第1款、第2款、第3款分別定
      有明文。
  ２．查系爭土地上所堆置之上開營建廢棄物，確有經人多次以露
      天燃燒方法處理之事實，有稽查日期分別為107年12月28
      日、107年12月30日、107年12月31日、108年1月14日、10
      8年1月15日之新竹市環境保護局露天燃燒管制稽查紀錄單
      暨現場查核照片在卷足憑（見他字第633號卷第8頁至第17
      頁、第20頁至第24頁），該等管制稽查紀錄單已載明於10
      7年12月28日、107年12月30日、107年12月31日經親至現
      場稽查結果，均有「發現露天燃燒固體廢棄物-營建廢棄
      物之痕跡」，於108年1月14日、108年1月15日稽查時則在
      現場發現正在燃燒事業廢棄物（木材、塑膠泡棉）之情事
      ，且各該日燃燒體積依序為341.5立方公尺、521.5立
      方公尺、341.5立方公尺、343立方公尺、344立方
      公尺，顯具有相當之規模。佐以謝志偉於原審證稱：108
      年1月15日當天我們是接收到另外一個空氣與噪音防治污
      染科會辦我們廢棄物處理科至現場稽查，空氣與噪音防治
      污染科告訴我們說當天現場有產生露天燃燒的情況，空氣
      與噪音防治污染科說露天燃燒的次數約十多次，他們有發
      現裡面有廢棄木板大量堆置，所以才會同我們廢棄物處理
      科至現場稽查；那時候我們移送的部分都是以廢棄物清理
      法第46條，主要是針對自然環境的大量危害，最主要是因
      為現場旁邊還有一個中油加油站，那他長期的露天燃燒，
      當時民眾陳情檢舉最主要是因為旁邊是有加油站的，那燃
      燒的部分會引起加油站產生爆炸的情況；我在現場看到就
      是類似一個坑，裡面放了一個還蠻大型的鐵桶，裡面也都
      有燃燒的東西，我們是根據之前空氣與噪音防治污染科給
      我們的資料判斷，空氣與噪音防治污染科表示他們每次去
      看，都是在那個地點他們會燃燒廢木材等語（見原審卷第
      196頁、第198頁、第199頁、第202頁）。復觀諸卷附之現
      場照片，亦有拍攝到系爭土地上之露天燃燒情形（見他字
      第633號卷第42頁、第49頁、第50頁），是乙○○供人載運
      至系爭土地堆置之上開營建廢棄物，確有經人多次以露天
      燃燒方式處理乙節，亦堪認定。
  ３．丙○○為立聖公司之負責人乙節，為其所自承，且有經濟部商
      工登記公示資料附卷可考（見他字第633號卷第35頁反面
      、第25頁），依卷之附現場照片，系爭土地上不僅放置有
      標示有立聖公司字樣之挖土機及車輛數台，更有立聖公司
      之貨櫃屋設置該處，又可見該貨櫃屋之鋁門開啟，室內有
      開燈，顯然處於有人管理使用之狀態，且甲○○當時人就在
      貨櫃屋前之情形（見他字第633號卷第40頁、第43頁、第5
      6頁、第74頁至第78頁、第88頁）；參以丙○○於偵訊時自
      承：因為立聖公司的車子停在系爭土地，所以在該處設貨
      櫃屋辦公室，立聖公司的兩台怪手都在現場，現場貨櫃屋
      辦公室大約於107年6、7月間開始設置，牽電是107年12間
      才弄的，因為要放冰箱，牽電是我自己弄的等語（見他字
      第633號卷第95頁至第97頁），復於原審以證人身分具結
      證稱：「（你是立聖公司的負責人嗎？）是」、「（甲○○
      是立聖公司的員工嗎？）是」、「（公司的機械及工具全
      部堆在該空地，貨櫃屋由何人管理？）空地那邊有門，由
      甲○○管理等語（見原審卷第158頁、第160頁、第176頁）
      。復佐以謝志偉於原審證稱：「（你在兩次去現場稽查時
      ，有看過在庭被告四人在現場嗎？）我只有看過這位先生
      （手指在庭穿著白色條紋上衣的被告甲○○）」、「（你這
      兩次稽查看到甲○○在現場時，甲○○自稱是做什麼事情的？
      ）當時我們有詢問，但甲○○都沒有回答」等語（見原審卷
      第199頁至第200頁）；紀崴棋亦陳稱有將系爭土地借給丙○○、乙○○使用乙節（見他字第633號卷第97頁），顯見系
      爭土地於事發當時係由立聖公司管領使用中，並由立聖公
      司之員工即甲○○在現場管理甚明。
  ４．乙○○於偵訊時以證人身分具結證稱：「（你是請誰幫你處理
      廢棄物？）我是請立聖的怪手司機甲○○」、「（你是找甲○○？）他老闆我不熟」、「（何時開始找立聖？）107年6
      、7、8月間」、「（你付了多少錢給立聖？）5萬」、「
      （你交給他公司老闆還是請甲○○轉交？）我把錢給甲○○，
      由甲○○去轉交給他們老闆」等語（見偵字第5607號卷第3
      頁反面至第4頁），佐以甲○○於原審供承：「（你有受乙○○的委託，在現場用怪手把廢棄物堆成一堆嗎？）我承認
      ，乙○○有請我幫忙在那裡整理廢棄物」、「（所以乙○○請
      你幫忙整理廢棄物，就如乙○○所述會依照你整理的量，給
      你一千元、兩千元或一萬元、兩萬元不等的酬勞，是否如
      此？）是，乙○○拜託我們」等語（見原審卷第221頁）。
      再參以丙○○於偵訊供稱：「（你的怪手何時開始在現場處
      理廢棄物？）我知道一段時間，距離現在有半年了」、「
      （是否承認違反廢清法46條沒有處理許可證，而處理廢棄
      物的罪嫌？）認罪」、「（你兩台怪手都在現場？）是」
      、「（最後一次倒是何時？）不知道，要問甲○○，都是甲○○處理」、「（一車次收多少？）我不知道，甲○○收多少
      我不知道，但我知道甲○○在該處處理廢棄物」、「（你何
      時派甲○○在該處處理廢棄物？）何時我們的車開始停在那
      邊，大概就是那時候」等語（見他字卷第95頁反面至第97
      頁）；丙○○復於本院證稱：我在立聖公司有一台挖土機，
      是停放在案發地點那邊，甲○○開的那台就是我的，我有請
      甲○○把怪手停在那邊，（經提示他字卷第76頁之現場照片
      ）這貨車跟怪手都是我們公司的等語（見本院卷第245頁
      至第246頁）。而細繹該照片內容，照片中之怪手就在廢
      棄物旁，且正在施工作業中，足認乙○○確有透過立聖公司
      之員工甲○○委請立聖公司以怪手處理、堆置上開廢棄物，
      且該怪手除係立聖公司之負責人丙○○所有，丙○○並授意甲○○將怪手停置於案發地點，則丙○○對於甲○○以該怪手替乙○○處理廢木材一事，自難諉為不知。
  ５．至於甲○○、丙○○雖否認有以燃燒方式處理上開廢棄物，然上
      開廢棄物確有經人多次以露天燃燒方式處理，業見前述。
      且由前述現場燃燒痕跡及情形，顯然具有相當規模，要將
      該等廢棄物集中在現場大型鐵桶內燃燒，顯需透過現場機
      具協助方得為之，且衡情現場堆置有大量廢棄木材，以燃
      燒方式處理自需甚為謹慎小心，避免火勢任意延燒而釀災
      ，當係於有人看顧管理下所為。而系爭土地於事發當時係
      由立聖公司管領使用中，由甲○○負責現場事務之管理，除
      設有貨櫃屋辦公室，現場停放之機具及車輛亦為立聖公司
      所有，立聖公司復受乙○○委託處理上開廢棄物。綜諸上揭
      事證，已足認定上開露天燃燒處理廢棄物乃甲○○在現場所
      為甚明，否則若不慎釀災，立聖公司豈不將遭受莫大損失
      ？又若露天燃燒行為確如甲○○所述係不明人士所為，甲○○
      一概不在現場亦不知情，惟一旦出事，負責現場管理之甲○○必定無法免責，其卻放心不在場監督，實有違常理。而
      處理上開廢棄物既係乙○○委託立聖公司為之，若非得乙○○
      之授意，甲○○當不致任意以露天燃燒方式處理該等廢棄物
      ，又丙○○身為立聖公司負責人，且有實際負責立聖公司營
      運，其對此自無不知之理。況依卷附之新竹市環境保護局
      露天燃燒管制稽查紀錄單暨現場查核照片可知，至少於10
      7年12月12日、28日、30日、31日，108年1月14日、15日
      ，皆有於系爭土地上發現燃燒之痕跡或正在燃燒之事實，
      次數之多，乙○○、丙○○、甲○○卻僅空言否認，顯與前揭事
      證未符，亦與常情相悖，自無可採。
  ６．乙○○、丙○○、甲○○均未領有廢棄物清除、處理許可文件乙節
      ，為其等所不爭執，又揆諸前揭說明，其等在系爭土地以
      怪手堆置廢棄物、並露天燃燒上開廢棄物之行為，已該當
      於廢棄物清理法所規定之「處理」行為。從而，乙○○、丙○○、甲○○所為自已構成廢棄物清理法第46條第4款前段之
      非法處理廢棄物罪，其等前揭所辯要屬卸責之詞，均非可
      採。
（五）綜上所述，本件事證已臻明確，乙○○、丙○○、甲○○之上開
      犯行均堪以認定，應予依法論科。
二、論罪：
（一）按廢棄物清理法第46條第3款所稱「未經主管機關許可，
      提供土地回填、堆置廢棄物」，立法目的在於限制廢棄物
      之回填、堆置用地，必須事先通過環保主管機關之評估、
      審核，以確保整體環境之衛生與安全，固以提供土地者作
      為規範對象，但不以土地所有權人為必要，亦即祇要有事
      實上之提供作為乃已足。次按廢棄物之處理過程，含貯存
      （指事業廢棄物於清除、處理前，放置於特定地或貯存容
      器、設施內之行為）、清除（指事業廢棄物之收集、運輸
      行為）及處理（包括⑴中間處理：即最終處置前，以物理
      、化學、生物、熱處理或其他處理方法，改變其物理、化
      學、生物特性或成分，達成分離、減積、去毒、固化或安
      定）之行為；⑵最終處置：指衛生掩埋、封閉掩埋、安定
      掩埋或海洋棄置事業廢棄物之行為；⑶再利用：指事業機
      構產生之事業廢棄物自行販賣、轉讓或委託作為原料、材
      料、填土或其他經中央主管機關認定之用途行為）三種過
      程。查乙○○向紀崴棋借用系爭土地，並非法將之提供予不
      特定司機堆置夾雜營建廢棄木材、廢五金、塑膠及垃圾之
      一般事業廢棄物，再與丙○○、甲○○以怪手及露天燃燒等物
      理及化學之方法處理上開廢棄物，已如前述，是核乙○○所
      為，係犯廢棄物清理法第46條第3款之未經許可提供土地
      堆置廢棄物罪及同條第4款前段之非法處理廢棄物罪；丙○○、甲○○所為，均係犯廢棄物清理法第46條第4款前段之非
      法處理廢棄物罪。
（二）再按刑事法若干犯罪行為態樣，本質上原具有反覆、延續
      實行之特徵，立法時既予特別歸類，定為犯罪構成要件之
      行為要素，則行為人基於概括之犯意，在密切接近之一定
      時、地持續實行之複次行為，倘依社會通念，於客觀上認
      為符合一個反覆、延續性之行為觀念者，於刑法評價上，
      即應僅成立一罪。廢棄物清理法第46條第4款前段之非法
      清理廢棄物罪，係以未依同法第41條第1項規定領有廢棄
      物清除、處理許可文件從事貯存、清除廢棄物者為犯罪主
      體，再依該第41條第1項前段以觀，可知立法者顯然已預
      定廢棄物之清除、處理行為通常具有反覆實行之性質。是
      本罪之成立，本質上即具有反覆性，而為集合犯（最高法
      院104年5月26日第九次刑事庭會議決議參照）。查，乙○○
      、丙○○、甲○○所犯上開違反廢棄物清理法第46條第4款之
      罪，其罪質本即具反覆、延續實施行為之特性，是乙○○、
      丙○○、甲○○基於單一違反廢棄物清理法之犯意，於犯罪事
      實欄二所示之密切接近時間內，在系爭土地反覆實施處理
      廢棄物之行為，侵害同一環境保護之社會法益，屬集合犯
      之概念，應論以包括一罪。
（三）另按廢棄物清理法第46條所列第1至6款之罪，係各自獨立
      之罪名，並非犯某一罪之各種加重條件，且同條第3款之
      未經主管機關許可，提供土地回填、堆置廢棄物罪，與同
      條第4款之未依廢棄物清理法第41條第1項規定領有廢棄物
      清除、處理許可文件，從事廢棄物貯存、清除、處理罪，
      其罪名與犯罪態樣互殊，自無包括論以集合犯一罪之餘地
      （最高法院105年度台上字第2128號判決意旨參照）。又
      「廢棄物清理法為有效清除、處理廢棄物，改善環境衛生
      ，維護國民健康，對於『未經許可提供土地回填、堆置廢
      棄物』與『未依第41條第1項規定領有廢棄物清除、處理許
      可文件，從事廢棄物貯存、清除、處理或未依廢棄物清除
      、處理許可文件內容貯存、清除、處理廢棄物』者，均處
      一年以上五年以下有期徒刑，得併科罰金新台幣一千五百
      萬元以下罰金，同法第46條第3款、第4款定有明文。前者
      係規範未經主管機關許可，提供土地回填或堆置廢棄物之
      行為，而非側重於土地為何人所有、是否有權使用，亦不
      問提供土地係供自己或他人堆置廢棄物；而後者則重在處
      罰擅自貯存、清除、處理廢棄物之行為。是行為人將廢棄
      物堆置在自己土地上，如同時充足前揭二者要件，即有一
      行為觸犯數罪名想像競合犯之適用。準此，乙○○以一行為
      觸犯廢棄物清理法第46條第3款未經許可提供土地堆置廢
      棄物、同條第4款前段非法處理廢棄物之二罪名，為想像
      競合犯，而本件露天燃燒廢棄物所造成之環境污染及負面
      衝擊，應較提供土地堆置廢棄物之危害性為高，況本件稽
      查人員於一個月內就至少發現六次燃燒之情形，故應依刑
      法第55條之規定從一情節較重之廢棄物清理法第46條第4
      款之罪處斷。
（四）乙○○、丙○○與甲○○間，就上開非法處理廢棄物之犯行，有
      犯意聯絡及行為分擔，均應依刑法第28條規定，論以共同
      正犯。
三、原審以被告三人之罪證明確，適用廢棄物清理法第46條第3
    款、第4款，刑法第28條、第38條之1第1項、第3項規定，並
    審酌乙○○、丙○○、甲○○為一己私利而犯案，乙○○未經許可，
    提供土地供人堆置廢棄物，乙○○、丙○○、甲○○未依規定取得
    許可文件，違法從事廢棄物之處理業務，漠視政府對環境保
    護之政策宣導，破壞主管機關對於廢棄物之監督管理，影響
    環境衛生，所為自應非難，乙○○坦認大部分犯行，且遭查獲
    後已委託廢棄物清理業者將現場廢棄物清除完畢，有新竹市
    一般事業廢棄物廠外紀錄遞送聯單、廢棄物產生源隨車證明
    文件附卷可參（見他字第633號卷第98頁至第104頁），犯後
    態度尚稱良好，丙○○、甲○○則否認犯行，犯後態度非佳，復
    考量被告等違法提供土地堆置、處理之上開廢棄物性質、數
    量、方式、行為分工、參與程度、獲利情形等情節，暨乙○○
    自陳為國中畢業、從事臨時工、獨居、經濟狀況勉持；丙○○
    自陳為高職畢業、家中有妻子與未成年子女、現從事水電工
    程、經濟狀況尚可；甲○○自陳為國中畢業、現從事挖土機司
    機、獨居、經濟狀況普通之個別智識程度及生活狀況等一切
    情狀，分別就乙○○量處有期徒刑一年四月、丙○○量處有期徒
    刑一年三月、甲○○量處有期徒刑一年三月。復說明：㈠乙○○
    於偵查中自陳以每
　　車收取2000元或3000元代價，供人載運約二十車次之廢棄物
    至系爭土地堆置，於原審審理時復自承本案犯罪所得約6萬
    元等語（見他字第633號卷第96頁反面，原審卷第223頁），
    應可認乙○○本案之犯罪所得為6萬元，雖未扣案，仍應依刑
    法第38條之1第1項、第3項之規定宣告沒收，於全部或一部
    不能沒收或不宜執行沒收時，追徵其價額；㈡甲○○於原審審
    理時陳稱：「（你幫乙○○整理廢棄物，乙○○給你的錢前後總
    共5萬元，有何意見？）沒有意見」、「（這5萬元本來是你
    跟丙○○要一起分，但是就把它當公司的錢去修繕怪手，是否
    如此？）是」、「（平常你用怪手接工程接到的錢，你與丙○○怎麼分配？）就像丙○○講的六四分，我四成、丙○○六成等
    語，丙○○亦自承取得酬勞之分配比例如被告甲○○所述」等語
    （見原審卷第223頁），可認丙○○本案犯罪所得應以3萬元計
    之（5000060％＝30000），甲○○之犯罪所得則以2萬元計之（
    5000040％＝20000），雖均未扣案，仍應各依刑法第38條之1
    第1項、第3項之規定宣告沒收，於全部或一部不能沒收或不
    宜執行沒收時，追徵其價額；㈢另丙○○為立聖公司之負責人
    、甲○○為該公司之員工，依廢棄物清理法第47條規定，法人
    之負責人、法人或自然人之代理人、受僱人或其他從業人員
    ，因執行業務犯前二條之罪者，除處罰其行為人外，對該法
    人或自然人亦科以各該條之罰金，然本件公訴人並未對立聖
    公司提起公訴，自不得對立聖公司加以論科，此部分應由公
    訴人另為適法之處理。核其認事用法，並無違誤，量刑亦稱
    妥適。被告三人上訴否認關於非法處理廢棄物部分犯罪云云
    ，並無理由，均應予駁回。
四、不予緩刑之理由：
    乙○○、丙○○雖請求本院予以緩刑宣告云云，惟其等於本件行
    為發生後，至今均否認有何燃燒處理廢棄物之犯行，對其等
    之行為未見悔悟，本院認本件實不應對其等告緩刑，附此敘
    明。
據上論斷，應依刑事訴訟法第368條，判決如主文。
本案經檢察官黃和村到庭執行職務。
中　　華　　民　　國　　109 　年　　8 　　月　　19　　日
                  刑事第二十庭  審判長法　官  王復生 
                                      法　官  張紹省
                                      法　官  遲中慧
以上正本證明與原本無異。
如不服本判決，應於收受送達後20日內向本院提出上訴書狀，其
未敘述上訴之理由者並得於提起上訴後20日內向本院補提理由書
（均須按他造當事人之人數附繕本）「切勿逕送上級法院」。
                                      書記官 鄭巧青
中　　華　　民　　國　　109 　年　　8 　　月　　19　　日
附錄本案論罪科刑依據之法條：
廢棄物清理法第46條
有下列情形之一者，處一年以上五年以下有期徒刑，得併科新臺
幣一千五百萬元以下罰金：
一、任意棄置有害事業廢棄物。
二、事業負責人或相關人員未依本法規定之方式貯存、清除、處
    理或再利用廢棄物，致污染環境。
三、未經主管機關許可，提供土地回填、堆置廢棄物。
四、未依第41條第1項規定領有廢棄物清除、處理許可文件，從
    事廢棄物貯存、清除、處理，或未依廢棄物清除、處理許可
    文件內容貯存、清除、處理廢棄物。
五、執行機關之人員委託未取得許可文件之業者，清除、處理一
    般廢棄物者；或明知受託人非法清除、處理而仍委託。
六、公民營廢棄物處理機構負責人或相關人員、或執行機關之人
    員未處理廢棄物，開具虛偽證明。